臺灣臺南地方法院民事裁定
110年度消債更字第128號
債  務  人  陳聿綸


代  理  人  楊淑惠律師(法扶律師)
上列聲請人依消費者債務清理條例聲請更生，本院裁定如下：
    主  文
債務人陳聿綸(原名陳麗惠)自民國一一０年六月三十日十七時起
開始更生程序；並命司法事務官進行本件更生程序。
    理  由
一、聲請意旨略以：
　　聲請人積欠無擔保或無優先權之債務總額新臺幣（下同）1,
    289,891元，為清理債務，前向本院聲請消費者債務清理前
    置調解，而聲請人月收入扣除生活必要支出23,165‬元後，
    已無餘額，實無力負擔任何清償方案，以致調解不成立。聲
    請人僅係一般消費者，未從事營業，且未經法院裁定開始清
    算程序或宣告破產。爰依消費者債務清理條例(下稱消債條
    例)之規定，自調解不成立後，提出本件更生之聲請等語。
二、按債務人不能清償債務或有不能清償之虞，且無擔保或無優
    先權之債務總額未逾12,000,000元者，於法院裁定開始清算
    程序或宣告破產前，得向法院聲請更生；法院開始更生程序
    之裁定，應載明其年、月、日、時，並即時發生效力；法院
    裁定開始更生或清算程序後，得命司法事務官進行更生或清
    算程序；必要時，得選任律師、會計師或其他適當之自然人
    或法人一人為監督人或管理人，消債條例第3條、第42條第1
    項、第45條第1項、第16條第1項分別定有明文。復按債務人
    對於金融機構負債務者，在聲請更生或清算前，應向最大債
    權金融機構請求協商債務清償方案，或向其住、居所地之法
    院或鄉、鎮、市、區調解委員會聲請債務清理之調解，消債
    條例第151條第1項亦有明定。
三、聲請人為一般消費者，並未從事營業，現積欠無擔保或無優
    先權之債務總額，依據各債權人陳報之債權，合計共約2,54
    8,817‬元，尚未逾1,200萬元。而聲請人於民國110年2月向
    本院聲請與最大債權金融機構為債務清理之調解，惟調解並
    未成立等情，業據聲請人提出本院臺南簡易庭調解不成立證
    明書為證（見本院卷第27頁），並經本院依職權調閱系爭前
    置調解事件全卷後查證屬實。從而，聲請人主張其為一般消
    費者，無擔保或無優先權之債務總額未逾1,200萬元，且提
    起本件更生聲請前，已踐行前置調解程序而調解不成立之事
    實，應堪認定。
四、綜合聲請人之全部收支、財產狀況、債務總額等一切情狀，
    以評估是否不能維持最基本生活條件，而有不能清償債務或
    不能清償之虞之情狀，本院調查及判斷如下：
  ㈠聲請人之收入狀況：
    聲請人主張其任職於大泳能源科技有限公司，每月可得薪資
    26,000元等語，業據提出收入切結書為證（見本院卷第47頁
    ），此外，查無其他證據資料證明聲請人尚有其主張收入以
    外之所得，是認聲請人每月收入應為26,000元，並以此金額
    作為償債能力之計算基礎。
  ㈡聲請人必要支出狀況：
    按消債條例之立法目的，乃為兼顧債權人、債務人雙方之利
    益，對陷於經濟上困境之消費者，使其透過重建型之更生程
    序或清算型之清算程序清理其債務，藉以妥適調整債務人與
    債權人及其他利害關係人間之權利義務關係，保障債權人獲
    得公平受償，並謀求消費者經濟生活之重建復甦機會。是以
    ，債務人為使其有經濟復甦更生之機會，自應以誠實及信用
    之原則面對自己之債務，積極勉力謀求更生償債方案，除應
    積極開源努力勤奮工作以增加收入償還債務外，尚須節流儉
    樸其生活需求而適當控制其支出，以達成勉力履行債務，並
    應依一般生活所需及合理範圍予以計算消費支出，方屬合理
    ，因之消債條例第64條之2第1項明定：「債務人必要生活費
    用，以最近一年衛生福利部或直轄市政府所公告當地區每人
    每月最低生活費一點二倍定之」。參酌聲請人居住地即臺南
    市政府公告110年度臺南市低收入戶最低生活費用每人每月
    為13,304元，該生活費標準係按照政府最近1年平均每人消
    費支出（包括食品費、衣著鞋襪費、房租水電費、家居管理
    費、醫療保健費、交通通訊費、娛樂教育費及雜項支出）百
    分之60訂定，故消債條例之債務人每月生活費標準自堪以上
    開每人每月最低生活費1.2倍即15,965元計之（計算式：13,
    304元 ×1.2 ≒15,965元，元以下四捨五入），逾此範圍即不
    予計入。聲請人主張每月必要費用支出為23,165元，已逾15
    ,965元，其中聲請人主張房租每月4,000元、醫療費用每月3
    ,200元之部分，依上開說明，本應包含於上開每人每月最低
    生活費1.2倍即15,965元之範圍內，不得逾此範圍，故聲請
    人每月必要支出應以15,965元為宜。
　㈢基上，聲請人每月收入26,000元，扣除其每月個人必要支出1
    5,965元後，僅餘10,035元，可供清償債務。而依新光人壽
    保險股份有限公司、國泰人壽保險股份有限公司之回函，以
    聲請人為被保險人之保險單保單價值準備金分別為64,215元
    、45,896元(見本院卷第147頁、151頁)，此部分可視為聲請
    人之財產，用以清償債務。則前揭餘款縱全數用以清償債務
    ，亦需償還約20年【計算式：(2,548,817元-64,215元-45,8
    96元)÷10,035元÷12月≒20】，始能將債務清償完畢，以聲請
    人為58年11月出生，有戶籍謄本附卷可查(見本院卷第99頁)
    ，現年54歲，縱使清償至勞動基準法第54條第1項第1款所定
    強制退休年齡即年滿65歲為止，亦不可能清償全部債務。此
    外，聲請人尚有本院100年度司執字第9490號執行命令在案(
    見本院卷第61頁)。是聲請人主張有不能清償債務之虞等語
    ，應堪信為實在。
五、綜上所述，聲請人係一般消費者，積欠無擔保或無優先權之
    債務在12,000,000元以下，其曾向本院聲請債務清理之調解
    ，請求與最大債權金融機構協商債務清償方案，惟調解不成
    立。又聲請人之收入扣除必要支出後，已達不能清償債務之
    程度，且其未經法院裁定開始清算程序或宣告破產，復查無
    消債條例第6條第3項、第8條或第46條各款所定駁回更生聲
    請之事由存在，則聲請人聲請更生，應屬有據，爰裁定如主
    文所示。
中　　華　　民　　國　　110 　年　　6 　　月　　30　　日
                      民事第四庭  法  官  葉淑儀
以上正本證明與原本無異。
本件不得抗告。
本裁定已於民國110年6月30日17時公告。
中　　華　　民　　國　　110 　年　　6 　　月　　30　　日
                                  書記官  許榮成